【裁判字號】    97,上重更(二),3
【裁判日期】    970226
【裁判案由】    毒品危害防制條例等
【裁判全文】
臺灣高等法院刑事判決             97年度上重更(二)字第3號
上  訴  人  臺灣桃園地方法院檢察署檢察官
上  訴  人
即  被  告  乙○○
選任辯護人  楊珮君律師
            張旭業律師
上  訴  人
即  被  告  甲○○（原名江耿賢）
指定辯護人  連世昌律師
上列上訴人等因毒品危害防制條例等案件，不服臺灣桃園地方法
院93年度重訴字第64號，中華民國94年8月10日第一審判決（起
訴案號：臺灣桃園地方法院檢察署93年度偵字第12094號、第120
90號、第14056號、第14059號，移送併案審理案號：同署93年度
偵字第1740號），提起上訴，本院判決後，經最高法院第二次發
回更為審理，本院判決如下：
    主  文
原判決撤銷。
乙○○共同連續運輸第一級毒品，處無期徒刑，褫奪公權終身。
扣案如附表一編號(一)、(二)，附表二編號(一)、(二)、(三)，附表三編號
(一)、(二)所示之物均沒收銷燬之；如附表一編號(三)、(四)，附表二編
號(四)、(五)，附表三編號(三)、(四)所示之物及未扣案之行動電話壹支
（門號0000000000號，不含ＳＩＭ卡），均沒收之，
其中行動電話壹支（門號0000000000號，不含ＳＩＭ
卡）如不能沒收時，追徵其價額。
甲○○共同運輸第一級毒品，處有期徒刑拾貳年。扣案如附表二
編號(一)、(二)、(三)所示之物沒收銷燬之；如附表二編號(四)、(五)所示
之物及未扣案之行動電話壹支（門號0000000000號，
不含ＳＩＭ卡），均沒收之，其中行動電話壹支（門號0000
000000號，不含ＳＩＭ卡）如不能沒收時，追徵其價額。
    事  實
一、乙○○、丙○○（所犯運輸第一級毒品罪，業經臺灣桃園地
    方法院以民國（下同）93年度重訴字第33號判決判處有期徒
    刑12年，經本院93年度上訴字第3048號判決上訴駁回、再經
    最高法院94年度台上字第359號判決駁回上訴確定）及自稱
    「朱家」（綽號「小吳」，93年12月16日已歿）之成年男
    子，均明知海洛因係毒品危害防制條例第2條第2項第1款所
    規定之第一級毒品，亦為行政院依懲治走私條例第2條第4項
    公告之「管制物品及其數額」甲項第4款所列管制進出口物
    品，非經許可，不得運輸、私運進口，竟共同基於自泰國私
    運海洛因進入臺灣地區之犯意聯絡，由「朱家」提供臺灣
    至泰國曼谷之往返機票及住宿，乙○○、丙○○（帶同其6
    歲之外孫女郭○○隨行為掩護）則於93年1月7日同搭長榮航
    空股份有限公司（下稱長榮航空）ＢＲ─二一一號班機至泰
    國曼谷，由乙○○在當地以不詳方式取得附表一編號(一)所示
    之第一級毒品海洛因（其外先以附表一編號(二)所示之塑膠袋
    包裝為6小包，每小包外再以編號(三)所示之INNA牌穀類食品
    小包裝包裹偽裝，其後再統以編號(四)所示之同品牌穀類食品
    大包裝包裹成一大袋，偽裝為一般食品），將之藏放丙○○
    攜帶之行李箱內，與其他衣物混雜，迨同年1月9日晚間9時
    50分許，二人同自泰國曼谷搭乘長榮航空ＢＲ─○六八號班
    機返抵桃園中正國際機場，丙○○即將裝有上述海洛因之行
    李箱託運入境，而以此夾藏之方式共同將上開管制進口之第
    一級毒品海洛因私運進入臺灣境內。惟因內政部警政署航空
    警察局（下稱航警局）人員事前根據線報，得知丙○○、乙○○有運輸毒品計畫，乃事先通知安檢單位列管，待丙○○
    於同（九）日晚間10時許證照查驗時，將其帶至第二航廈入
    境檢查室內為檢查，因之在丙○○之腰際及口袋內，查獲其
    在泰國另以新臺幣（下同）5萬元代價，受真實姓名年籍不
    詳綽號「明哥」之古姓男子之託夾帶入境之海洛因（此部分
    乙○○不知情，亦未參與）。至於乙○○交付丙○○夾藏於
    託運行李箱內之海洛因，則未為航警局及財政部臺北關稅局
    （下稱臺北關稅局）人員發現，惟仍連同丙○○與行李箱一
    同送至臺灣桃園地方法院檢察署。乙○○入境後，發現丙○○已為警查獲並移送偵辦，乃與「朱家」透過他人介紹，
    以新台幣（下同）6萬元之報酬聘請不知情之辛武律師擔任
    丙○○之辯護人，其後檢察官偵訊丙○○後，聲請法院羈押
    並禁止接見通信獲准，乙○○即在法院大門口要求辛武律師
    代向檢察官請求將丙○○所帶衣服行李發還給丙○○之家人
    ，惟因辛武律師並未在偵查庭中出庭，認為不妥適，遂請乙○○告知丙○○在看守所內直接打報告申請，其後乙○○又
    先後二次聯絡並囑辛武律師至臺灣桃園女子看守所接見丙○○時，一定要告知丙○○可以打報告申請讓其「姪女婿」乙○○將行李領回，之後並補貼辛武律師3萬元之接見車馬費
    。
    辛武律師遂於同年月13日及19日辦理接見，並依乙○○指示
    告知丙○○前開事項，而丙○○於辛武律師同年月13日第一
    次接見前，亦曾向該所舍房主管仲崇靖查詢申請發還行李手
    續。嗣桃園縣警察局平鎮分局偵查員任啟棟接獲線報，指稱
    看守所保管之丙○○行李箱內藏匿有毒品，遂於同年月29日
    上午11時30分許，經丙○○同意，在前開看守所內會同該所
    管理員周金葉搜索前述行李箱，扣得如附表一編號(一)至(四)所
    示之物，因而查悉上情。
二、乙○○、「朱家」復承前運輸私運第一級毒品海洛因來臺
    之犯意，與亦明知海洛因係毒品危害防制條例第2條第2項第
    1款所規定之第一級毒品，並為行政院依懲治走私條例第2條
    第4項公告之「管制物品及其數額」甲項第4款所列管制進出
    口物品，非經許可，不得運輸、私運進口之甲○○（原名江
    耿賢），共同基於自大陸地區私運海洛因來臺之犯意聯絡，
    由乙○○、「朱家」負擔往返機票及食宿之費用，乙○○
    並應允甲○○攜帶海洛因入境臺灣之報酬為海洛因一兩1萬
    元（並未實際取得），甲○○並以所有0000000000號手機與
    乙○○聯絡，甲○○乃於93年7月27日前往大陸，在大陸地
    區廣東省珠海市拱北之「昌安酒店」內，自「朱家」處取
    得如附表二編號(一)所示之海洛因（其外先以如附表二編號(二)
    所示之塑膠袋包裝成22粒，每粒外再以編號(三)所示之膠帶綑
    綁，另再以編號(四)所示之淺綠色MALIN牌陳皮梅包裝紙包覆
    其外，偽裝成陳皮梅，再與38粒以粉紅色包裝紙包裹之真正
    陳皮梅混裝於如編號(五)所示之兩包封裝完整之MALIN牌陳皮
    梅透明塑膠包裝內），放在其攜帶之行李箱內，與其他衣物
    混雜，翌（28）日下午3時40分許，即經由澳門搭乘長榮航
    空ＢＲ─八○二號班機返抵桃園中正國際機場，並將裝有上
    述海洛因之行李箱託運入境，以此夾藏之方式共同將上開管
    制進口之第一級毒品海洛因私運進入臺灣境內。嗣經法務部
    調查局桃園縣調查站、內政部警政署保安警察第三總隊第一
    大隊、豐原憲兵隊委由臺北關稅局稽查人員，在中正國際機
    場入境海關檢查室對甲○○實施檢查，扣得如附表二編號(一)
    至(五)所示之物，而查悉上情。
三、乙○○、「朱家」再承前運輸私運第一級毒品海洛因來臺
    之犯意聯絡，由乙○○於93年7月27日出境前往大陸，「朱
    家」則在大陸地區廣東省珠海市，備妥如附表三編號(一)所
    示之毒品海洛因（其外先以如附表三編號(二)所示之塑膠袋包
    裝成5粒，每粒外再以編號(三)所示之淺綠色MALIN牌陳皮梅包
    裝紙包覆，偽裝成陳皮梅，與其餘數目不詳之真正陳皮梅混
    裝於如編號(四)所示之兩包封裝完整之MALIN牌陳皮梅透明塑
    膠包裝內），並攜至乙○○位在大陸地區廣東省珠海市下灣
    之租屋處交予乙○○放置於其攜帶之行李箱內，與其他衣物
    混雜。93年7月31日，乙○○經由澳門搭乘長榮航空ＢＲ─
    八一八號班機返臺，同日晚間8時15分抵達桃園中正國際機
    場，即將裝有上述海洛因之行李箱攜帶入境，而以此夾藏之
    方式私運海洛因進入臺灣。經法務部調查局桃園縣調查站、
    內政部警政署保安警察第三總隊第一大隊、豐原憲兵隊委由
    臺北關稅局稽查人員委由臺北關稅局稽查人員，在中正國際
    機場入境海關檢查室對乙○○施以檢查，扣得如附表三編號
    (一)至(四)所示之物，而查悉上情。
四、案經桃園縣政府警察局平鎮分局、內政部警政署保安警察第
    三總隊第一大隊、法務部調查局桃園縣調查站報告臺灣桃園
    地方法院檢察署檢察官偵查起訴及移送併案審理。
    理  由
一、證據能力部分：
  (一)按刑事訴訟法第158條之3規定：「證人、鑑定人依法應具結
    而未具結者，其證言或鑑定意見，不得作為證據」所謂「依
    法應具結而未具結者」，係指檢察官或法官依刑事訴訟法第
    175條之規定，以證人身分傳喚被告以外之人到庭作證，或
    雖非以證人身分傳喚到庭，而於訊問調查過程中，轉換為證
    人身分為調查時，此時其等供述之身分為證人，則檢察官、
    法官自應依本法第186條有關具結之規定，命證人供前或供
    後具結，其陳述始符合第158條之3之規定，而有證據能力。
    若檢察官或法官非以證人身分傳喚而以共同被告身分傳喚到
    庭為訊問時，其身分既非證人，即與「依法應具結」之要件
    不合，縱未命其具結，純屬檢察官或法官調查證據職權之適
    法行使，當無違法可言。而前揭不論係本案或他案在檢察官
    面前作成未經具結之陳述筆錄，係屬被告以外之人於偵查中
    向檢察官所為之陳述，本質上屬於傳聞證據，基於保障被告
    在憲法上之基本訴訟權，如已經法院傳喚到庭具結而為陳述
    ，並經被告之反對詰問，前揭非以證人身分而在檢察官面前
    未經具結之陳述筆錄，除顯有不可信之情況者外，得為證據
    。又非以證人之身分在審判中之陳述筆錄，倘該被告以外之
    人已經法院以證人身分傳喚到庭並經具結作證，且由被告為
    反對詰問，該未經具結之陳述筆錄因屬審判上之陳述，自有
    證據能力；不能因陳述人未經具結，即一律適用本法第158
    條之3之規定，排除其證據能力（最高法院96年度台上字第
    3527號判決意旨參照）。經查：共同被告丙○○前於另案（
    臺灣桃園地方法院93年度重訴字第33號毒品危害防制條例案
    件；下稱另案，卷放外）非以證人身分而係以被告身分，歷
    次於檢察官偵查及一、二審法院審理中到庭所為之供述；上
    訴人即被告江耿賢非以證人身分而係以共同被告身分，於本
    案檢察官偵查及原審審理中到庭所為之供述，其等身分既非
    證人，即與「依法應具結」之要件不合，縱未命其具結，純
    屬檢察官、法官調查證據職權之適法行使，當無違法。況上
    開證人於原審、本院前審及本院審理程序中既業經以證人身
    分具結而為陳述，並經上訴人即被告乙○○及其辯護人之反
    對詰問（原審卷(三)29至35頁；本院上訴卷126至129頁；本院
    上重更(一)卷(二)5至7，127頁背面至129頁；本院卷97年2月14
    日審判筆錄3至8頁），衡諸上開判決意旨，其等前揭共同被
    告在檢察官及法官面前未經具結之陳述，自有證據能力。
  (二)次按被告以外之人於司法警察調查中所為之陳述，與審判中
    不符時，其先前之陳述具有較可信之特別情況，且為證明犯
    罪事實存否所必要者，得為證據，刑事訴訟法第159條之2定
    有明文。查證人即共同被告丙○○於93年1月28日警詢時證
    稱：「海洛因的包裝袋是九十三年一月九日十四時，乙○○
    及一名年籍綽號均不詳之男子在泰國一起交付給伊」（第17
    40號偵卷10頁）；於同日經檢察官訊問時復證稱：「在女監
    伊行李內發現的毒品，是乙○○在機場交給伊的，當時伊要
    買飲料給孫子碰到乙○○，他拿兩包給伊，伊就拿回來，乙○○就是相片中之人」等語（同上偵卷25、14頁），該等供
    述固屬被告以外之人於審判外之言詞陳述，惟業經當事人表
    示同意引用，而僅爭執證據證明力（原審卷(一)115頁），自
    不得再就此部分證據能力之有無為爭執（最高法院95年度台
    上字第2666號、96年度台上字第1268號判決參照）。雖丙○○於本院前審證述：「伊於警詢中沒有供述在伊行李中找到
    包裝海洛因之穀類食品係乙○○所交付，伊是說東西係另外
    一人『小蔡』交給伊，給伊孫女吃，『小蔡』交東西給伊時
    ，乙○○有在場。伊在警詢、偵查中沒有指認乙○○，伊是
    說『小蔡』給伊小孫女吃的」等語（本院上重更(一)卷(二)6、7
    頁）。然丙○○上揭警詢及偵查筆錄之錄音帶，經本院前審
    勘驗結果核與筆錄所載相符，並指認被告乙○○即為交付袋
    裝海洛因之人，且審酌丙○○警詢及偵查程序供述作成時之
    情況，警詢全程以閩南語問、答，警詢及偵查過程平和，未
    見詢（訊）問者有何強暴、脅迫取供之情事，丙○○亦針對
    問題逐一問答，且其應訊時意識清楚，態度正常，顯係基於
    自由意志而為陳述，未受不當之干擾等情，有本院前審勘驗
    筆錄在卷可憑（本院上重更(一)卷(二)46至51、58頁背面、91頁
    ）。是以證人丙○○於警詢中所為之陳述，非但與偵查中之
    供述相符，具有可信之特別情況，其嗣後翻異前詞，亦乏證
    據足以證明為實在，是證人丙○○先前在警偵（詢）訊中所
    為之陳述，就證明被告乙○○犯罪事實部分，自具憑信性，
    且為證明犯罪事實存否所必要，依前揭說明自得為證據。
  (三)再按刑事訴訟之目的，首在發現真實，藉以維護社會安全，
    其手段則應合法純潔、公平公正，以保障人權；倘證據之取
    得係依法定程序，法院自應容許該項證據作為認定犯罪事實
    之依據。則實施刑事訴訟之公務員對被告或訴訟關係人施以
    通訊監察，如係依法定程序，而未有妨害憲法第12條所保障
    人民秘密通訊自由之重大違法情事，自不應排除其證據能力
    。經核卷附證人即法務部調查局查緝人員曲國安於94年4月
    28日向原審庭呈監察號碼「0000000000號」之臺
    灣臺中地方法院檢察署通訊監察書（含附表）及監聽譯文（
    監聽對象甲○○，原審卷(三)22、39、40、42至49頁），其監
    聽對象、期間等均無違法之情事，上開監聽亦無任何違反通
    訊保障及監察法之相關規定，被告甲○○之辯護人於原審雖
    質疑為突襲性證據（原審卷(三)23頁），惟被告等及辯護人對
    於通訊監察書及上開監聽取得之譯文證據能力並不爭執（原
    審卷(三)149頁），嗣於本院前審亦不爭執上開監聽譯文之證
    據能力（本院上重更(一)卷(一)75頁，本院上重更(一)卷(二)4、133
    頁）；且該「0000000000」門號確係被告甲○○
    所有，亦為其所申請並自92年8月30日啟用至93年11月23日
    拆機停用等情，業經被告甲○○自承在卷（第12090號偵卷
    5、28頁，原審卷(三)29頁，本院上重更(一)卷(一)49頁）；復經
    原審向東信電信股份有限公司函查其基本申請資料，有該公
    司傳真函覆在卷可稽（原審卷(二)52頁），是前揭監聽譯文，
    應具證據能力。
  (四)再證人即丙○○之同居人鄭宏義致丙○○之書信（第33號原
    審卷201至206頁），固屬被告以外之人於審判外之書面陳述
    ，依刑事訴訟法第159條第1項屬傳聞書面，然證人鄭宏義於
    本院前審證稱：「丙○○羈押中，伊有寫過卷附之書信給丙○○，在信中伊寫『乙○○騙妳帶毒品陷妳家庭破碎、祖孫
    分離』，伊是希望丙○○向法院說明毒品的來源是乙○○」
    等語（本院上重更(一)卷(二)87頁背面、89頁背面），即坦承上
    揭書信係其所寫，且內容屬實，復經被告及辯護人本於防禦
    權而當庭對證人鄭宏義行使交互詰問，是依上揭刑事訴訟法
    第159條之反面解釋，自得作為證據。
二、訊據被告乙○○矢口否認有犯事實一所示之犯行，辯稱其並
    沒有交付海洛因給丙○○，應是丙○○於警偵訊時誤認；至
    於為丙○○委請律師，是「朱家」委其請的，律師費用亦
    是「朱家」所出，會請辛武律師向丙○○轉達領行李箱之
    意，是因丙○○之同居人鄭宏義向其表示要領回小孩之健保
    卡，其純粹幫忙而已云云。經查：
  (一)丙○○於93年1月9日搭乘長榮航空ＢＲ－○六八號班機返回
    臺灣，同日21時20分許自中正國際機場入境臺灣後，在第二
    航廈入境檢查室內，被查獲腰際及口袋內藏有毒品海洛因（
    此部分與乙○○無關），而於同年月10日經檢察官聲請法院
    裁定羈押於臺灣桃園女子看守所，並禁止接見通信，嗣證人
    即平鎮分局偵查員任啟棟接獲密報，稱丙○○行李尚藏有毒
    品，遂於同年月29日經丙○○同意，會同該所管理員周金葉
    ，在該所律師接見室內搜索丙○○入所時寄放之行李箱內物
    品，而查獲如附表一所示之海洛因等情，業據證人即共犯丙○○於另案審理時坦承在卷，並與證人即桃園縣警察局平鎮
    分局偵查員任啟棟、桃園看守所管理員周金葉於該案審理時
    （第33號原審卷188至193頁）；證人即航警局安檢人員許光
    明於原審審理時（原審卷(二)91至94頁）證述明確，且有丙○○入出國日期證明書、同意搜索證明書及筆錄、桃園縣警察
    局平鎮分局搜索、扣押筆錄、扣押物品目錄表及扣押物品收
    據各一份、如附表一所示之物及行李箱之照片四張在卷可稽
    （第1740號偵卷4至8、18、19頁，原審卷(一)131頁），暨如
    附表一所示之物及前述丙○○受綽號「明哥」之古姓男子夾
    帶入境之毒品海洛因（與乙○○無關）扣案可資佐證。而丙○○攜帶入境為警查獲之白色粉末經分別送法務部調查局鑑
    定結果，「均檢出含有第一級毒品海洛因成分；(1)其中附表
    一編號(一)所示海洛因驗餘合計淨重一四九‧○一公克（純度
    百分之八六‧四二，純質淨重一二八‧七七公克），編號(二)
    之空包裝袋總重二．六八公克。(2)丙○○受綽號「明哥」之
    古姓男子夾帶入境之另袋海洛因（與乙○○無關）驗餘淨重
    一九七‧九二公克」等情，有該局3月17日調科壹字第08000
    7354號鑑定通知書、93年2月24日調科壹字第080007285號鑑
    定通知書在卷可稽（第1740號偵卷32頁，第665號偵卷55頁
    ），而附表一編號(一)之海洛因，係以編號(二)之塑膠袋包裝為
    六小包，每小包外再以編號(三)之INNA牌穀類食品小包裝包裹
    偽裝，其後再統以編號(四)之同品牌穀類食品大包裝包裹成一
    大袋，偽裝為一般食品等情亦經證人任啟棟證述屬實，並有
    照片可憑（第33號原審卷191頁背面，第1740號偵卷18、19
    頁）。是丙○○自泰國曼谷私運第一級毒品海洛因進入臺灣
    地區之行為，甚為明確。
  (二)證人即共犯丙○○於原審雖證述否認知情其託運之行李箱內
    藏有毒品之事實，並辯稱去泰國是幫人作媒云云。惟查丙○○經羈押後，曾向臺灣桃園女子看守所舍房主管仲崇靖查詢
    申請發還該所保管中行李之手續等情，業據證人仲崇靖證述
    在卷，亦為丙○○於另案審理時所坦承（第33號原審卷185
    85、186頁）。雖證人仲崇靖將丙○○詢問之時間誤為「律
    師接見之後」，惟經臺灣桃園地方法院另案審理時當庭勘驗
    93年1月13日辛武律師第一次接見丙○○之錄音帶內容，顯
    示丙○○在律師第一次接見前即已曾向所內管理員詢問領回
    行李之事，此亦為丙○○所坦承（第33號原審卷278頁）。
    另證人任啟棟就如附表一所示之海洛因查獲之情形證述，其
    將行李箱之東西一包一包拿起來詢問丙○○是什麼東西，丙○○都一一回答，但是詢問附表一之海洛因及其包裝時，丙○○即說不知道，其問可不可以拆時，丙○○稱不行，其覺
    得有鬼，打開大包，隨手拿內一小包，發現是海洛因等語（
    第33號原審卷192頁）。而丙○○羈押時，交看守所保管物
    品，除手機、手錶、錢幣及證件外，並無貴重物品，此有臺
    灣桃園女子監獄93年6月29日桃女監總決字第0930001965號
    函檢送之物品保管單影本一份足稽（第33號原審卷98、99
    頁），其中衣物等物品連同行李箱，則統稱為雜物袋，有電
    話談話紀錄單一紙可稽（第33號原審卷100頁）。依前開保
    管單顯示，丙○○入所時交由看守所保管之物品，並無特別
    重要須立即交付其家人領回必要之物品，惟丙○○卻在入所
    後即詢問上情，欲設法請人領回，參酌其於證人任啟棟搜索
    時竟對其所屬行李箱內之物，有其不知情之物，更進而供述
    不得打開，然經證人任啟棟拆開後發現係毒品海洛因，其如
    此異常之表現，益徵其知悉行李內夾藏之物，即為毒品海洛
    因無疑。至丙○○稱其此次至泰國係為參加友人婚禮云云。
    惟查丙○○於另案之警詢、偵訊及審理時稱：係參與「阿堂
    」之婚禮，但不知其姓名、地址及聯絡方式，與其係於二年
    前在桃園縣中壢市壢新醫院擔任外包清潔工一年多的時候認
    識的，「阿堂」亦係擔任該院之外包清潔工，惟二人不是同
    一老板，離職後都是「阿堂」打電話與之聯絡云云（第33號
    原審卷15、16頁），依其所述，丙○○與所謂「阿堂」者，
    顯然並不熟悉，而丙○○於該案警詢、偵訊亦稱其係低收入
    戶，一個月收入（含其工作收入及政府對低收入戶之補助）
    約2萬元，生活很辛苦。此次至泰國之機票錢（連孫女2萬6
    千元）均由其鄰居乙○○先墊付，另典當金飾1萬7千元帶在
    身上至泰國花用，其只花了紅包1千6百元，連同食宿費用共
    4千元，回臺灣身上還有1萬3千元，機票錢還未還給乙○○
    ，準備拿低收入戶補助給他（第665號偵卷6、7、46、47頁
    ，第33號原審卷17頁），顯見丙○○經濟狀況不佳，而其以
    典當借支方式，花費相當於其家庭一個半月收入之3萬元（
    其中含其孫女之機票費用2萬6千元及紅包、食宿等費用4千
    元），搭機出國為參加僅知綽號，而真實姓名年籍地址及聯
    絡方法均不知或不詳者之婚禮，所陳顯違常理而難置信。雖
    丙○○嗣後改稱：「『阿堂』請伊當媒人，告知其紅包至少
    不會少於三萬六千元」云云（第33號原審卷18頁）。惟其之
    前均未曾提及媒人或紅包之事，況依其前所述：「帶一萬七
    千元出國，花費（包括紅包）四千元，回臺灣身上還有一萬
    三千元」云云，可知丙○○在泰國並未擔任媒人或收得媒人
    禮，否則其返回臺灣時，身上至少應有數萬元，是丙○○所
    稱此次出國目的係參加「阿堂」婚禮一節，顯係杜撰，委無
    足採。而由其虛構出國事由，益徵其此次出境之目的乃為運
    輸毒品入境，灼然明甚。據上事證，丙○○私運第一級毒品
    海洛因入境臺灣之犯行至為明確，而其此一運輸毒品之犯行
    ，復經另案臺灣桃園地方法院以93年度重訴字第33號判處有
    期徒刑12年，嗣分別經本院以93年度上訴字第3048號及最高
    法院以94年度臺上字第359號判決駁回上訴確定，有各該判
    決及丙○○之前案紀錄表在卷可參（原審卷(三)164至181頁）
  (三)被告乙○○雖以前揭說詞置辯，否認丙○○私運附表一毒品
    海洛因入境臺灣之犯行與其有關。惟查：
  1.被告乙○○於93年1月7日與共犯丙○○一同搭乘長榮航空Ｂ
    Ｒ－二一一號班機由臺灣至泰國曼谷，嗣於同年月9日復一
    同搭乘長榮航空ＢＲ－○六八號班機返回臺灣等情，為被告
    乙○○所坦承，並有乙○○之入出國日期證明書（原審卷(一)
    128頁）與前述丙○○之入出國日期證明書可資比對（原審
    卷(一)131頁）。另證人辛武律師證稱：「乙○○留給伊之聯
    絡電話號碼有二支，分別為0000000000號及0000000000」等
    語（第33號原審卷251頁）。被告乙○○已承認「000000000
    0」係其所使用，雖表示不記得其他行動電話號碼（原審卷
    (一)114頁），而前述「0000000000號」門號登記使用人為吳
    銘桂，有遠傳電訊股份有限公司93年7月9日檢送之行動電話
    服務申請書可查（第33號原審卷147頁），惟證人辛武律師
    確認該「0000000000號」號碼確係被告乙○○所留（第33號
    原審卷269頁），證人辛武律師與乙○○並無仇隙，復因丙○○案與乙○○多次聯絡，於另案作證時就此應無故為不實
    陳述之必要，況使用他人名義登記之行動電話門號，於販毒
    或運輸毒品案件係屬常見，是前述「0000000000 號」門號
    於案發前後係由被告乙○○所使用，亦可認定。而丙○○於
    案發時係使用遠傳公司之「0000000000號」行動電話，此業
    據丙○○於另案供明在卷（第33號原審卷78頁），並有遠傳
    公司93年5月19日函及檢附之該電話於92年12月20 日至93年
    1月10日之通話紀錄附卷可佐（第33號原審卷36、37至63頁
    ）。依前述通話記錄記載，在短短22日內（如扣除丙○○與
    被告乙○○二人於93年1月7至9日在泰國期間，其期間為更
    短之19日），該「0000000000號」門號與「0000000000號」
    門號通話達55次，與「0000000000號」門號通話亦有22次；
    尤其在93年1月7日丙○○出發前往泰國之日上午6至7時，丙○○撥打「0000000000號」達20次之多，且地點多在中正機
    場內或附近，另丙○○同年月9日晚間9時50 分入境後至翌
    （10）日凌晨零時36分許，短短3小時，其前述門號與被告
    乙○○使用之前述二門號密集通話達15次之多。依此以觀，
    被告乙○○與丙○○出入境期間密集通話，異乎常情，顯示
    其等關係非比尋常。
  2.至被告乙○○之辯護人雖於本院前審聲請，就上開被告乙○○所使用之「0000000000號」及「0000000000號」門號，與
    共同被告丙○○所使用之「0000000000」門號，為93年1月
    6至8日通話之聲紋進行比對鑑定，以證明被告乙○○並未涉
    案（本院上更(一)卷(一)50、58頁）。然法務部調查局臺中市調
    查站函覆稱：「經查被告乙○○涉犯毒品危害防制條例等案
    所使用之0000000000號及0000000000號行動電話，本站於93
    年1月6日至8日期間，並未實施通訊監察作業」；另據臺北
    市政府警察局松山分局函覆稱：「電話0000000000、00000
    00000號於93年1月6日至8日未實施監聽，故無法提供監聽錄
    音帶」等語，分別有法務部調查局臺中市調查站95年9月5日
    中緝字第09500020100號函、臺北市政府警察局松山分局95
    年9月7日北市警松分刑字第09532881800號函在卷可稽（本
    院上更(一)卷(一)118、119頁），足見並無被告乙○○與丙○○
    間之相關監聽錄音帶可資為聲紋鑑定，辯護人此部分之聲請
    自無法為有利被告乙○○之認定。
  3.另外，丙○○於入境為警查獲後，被告乙○○與「朱家」
    即透過他人（依證人辛武律師稱係「一名劉姓先生」，證人
    乙○○稱係「一名曾姓先生」）介紹，以6萬元之代價聘請
    證人辛武律師為丙○○偵查中之辯護人，其後乙○○並另外
    支付3萬元請辛武律師至臺灣桃園女子看守所接見丙○○等
    情，為被告乙○○所坦承，並據證人辛武律師於另案審理時
    證述在卷（第33號原審卷247、248、254至256、264頁）。
    被告乙○○於93年1月10日丙○○經臺灣桃園地方法院裁定
    羈押禁見後，曾要求證人辛武律師代向檢察官請求將丙○○
    所帶之衣服、行李發還給丙○○之家人，惟因辛武律師以其
    於偵查庭中未出庭，認為不妥，告知被告乙○○可請丙○○
    在看守所內直接打報告申請即可，其後被告乙○○又先後二
    次聯絡並囑辛武律師至看守所接見丙○○時，一定要告知丙○○可以打報告申請讓其「姪女婿乙○○」將行李領回，乙○○並補貼辛武律師3萬元接見車馬費，辛武律師遂於同年
    月13日及19日接見丙○○時，依乙○○指示向丙○○提及前
    開事項，乙○○並於第一次接見時到看守所與辛武律師碰面
    ，惟第二次則因塞車而未趕到等情，亦經證人辛武律師於另
    案審理時證述翔實（第33號原審卷248至205、252頁），並
    為被告乙○○所不否認（第33號原審卷252頁），雖其辯稱
    律師是「朱家」委其請的，另請律師向丙○○轉達領行李
    箱之意，乃因丙○○之同居人鄭宏義向其表示要領回小孩之
    健保卡云云（原審卷(三)七二頁），惟依卷附鄭宏義於丙○○
    羈押時之書信，內載「乙○○和妳同班機，竟騙妳攜帶毒品
    ，陷妳家庭破碎，此惡行妳應實與法官稟明」、「與妳同機
    且皮箱是他的的那位『乙○○』，妳請法官調查」等語（第
    33號原審卷201至204頁）；而證人鄭宏義於本院前審亦證稱
    「上揭書信為伊所書寫，目的希望丙○○向法院稟明毒品來
    源是乙○○，可獲減刑；伊因之前知道丙○○幫乙○○帶毒
    品就對乙○○很不諒解」（本院上更(一)卷(二)89頁背面、90
    頁背面），顯見鄭宏義與被告乙○○關係並不佳，應無託乙○○代為領取行李之理；況被告乙○○於另案審理時，係推
    稱：「小吳（即「朱家」）叫他做的，不清楚（急著領回
    ）作什麼」云云（第33號原審卷257、258頁），並未提及鄭
    宏義託其領取行李之事，再被告乙○○既稱與丙○○僅係一
    般友人，丙○○亦稱與乙○○並不熟識（本院上更(一)卷(二)六
    頁背面），如此乙○○為何僅為領取丙○○孫女健保卡之事
    ，多次聯絡辛武律師於面會丙○○時囑其處理行李之事？亦
    無因而付辛武律師3萬元接見車馬費之理，是其所辯悖於常
    情。被告乙○○此部分所辯，除足徵被告乙○○與「朱家
    」乃共犯關係外，並不足據為有利被告乙○○之認定。而由
    被告乙○○急欲取回內藏海洛因之丙○○行李箱，及一再撇
    清領取該行李箱與其之關連等情，亦可證被告乙○○對該行
    李箱內藏有毒品海洛因，知之甚明。
  4.又證人丙○○另案於警詢、檢察官訊問時，業已供明如附表
    一所示之海洛因係被告乙○○（或被告乙○○及一名年籍綽
    號不詳男子）於泰國所交付等語在卷（第1740號偵卷10、25
    頁），丙○○嗣於另審審理時雖改稱：「通過海關後，一個
    不認識的男子在機場候機室拿給伊及伊孫女吃，伊有給他伊
    的手機號碼，他沒有給伊他的手機或家裡電話」、「當時乙○○跟另一名男子在那邊講話，一人拿一包糖果給伊，伊不
    知道被查獲的是哪一包」等語（第33號原審卷20、276頁）
    ，於原審及本院前審審理時，亦為相同之證詞，表示是蔡姓
    男子所交付，被告乙○○不知情（原審卷(三)30、34頁，本院
    上更(一)卷(二)6、7頁）；證人丙○○雖於本院審理時改稱，係
    古姓男子將毒品交付予其，並表明被告乙○○不知情云云（
    本院卷97年2月14日審判筆錄第3頁），惟參諸上開二人關係
    密切之事證，暨丙○○已具社會歷練，依據常情，應無在機
    場任意收受陌生人物品並攜帶入境之可能，其事後所辯，顯
    均係卸責及迴護被告乙○○之詞，自以前述警詢、偵訊時之
    說詞較為可信。至被告乙○○雖稱依證人丙○○所證，稱其
    在丙○○被查獲時有前往關切，倘毒品係其交付，必不敢前
    往關切丙○○云云（原審卷(三)109頁），惟由被告乙○○事
    後為取回如附表一編號(一)所示之毒品所為種種膽大之積極作
    為，尚不足據為有利被告乙○○之認定。依上事證綜合判斷
    ，被告乙○○與丙○○共犯事實一所示之犯行，應可認定。
  5.另由被告乙○○曾提及丙○○機票錢是「朱家」與其一起
    出（第33號原審卷253頁），丙○○於原審證稱「朱家」
    有代其出機票錢（原審卷(三)33頁），並表示其是透過「朱家
    」認識被告乙○○（第33號原審卷253頁，本院上更(一)卷
    (二)6頁背面），及依後述之監聽譯文顯示「朱家」確有從
    事私運毒品之事等情綜合判斷，「朱家」亦係上開犯行之
    共犯無誤。卷附臺灣桃園地方法院93年度重訴字第33號判決
    、本院93年度上訴字第3048號判決、最高法院94年度台上字
    第359號判決亦均同此認定。被告乙○○於本院前審雖請求
    再予傳訊證人辛武律師（本院上訴卷83頁），惟證人辛武律
    師之證詞已如上述，此部分事證已臻明確，核無傳喚調查之
    必要。另證人丙○○於本院審理時翻異前詞，改謂附表一之
    海洛因係由古姓之男子所託帶，又稱其未告知鄭宏義乙○○
    予其10萬元係攜毒品代價，且鄭宏義不知其要去泰國云云。
    然其上開所言，非惟與在原審及本院前審審理時所述係蔡姓
    男子所交付者前後不一，更與其確係和「朱家」、被告乙○○共犯事實一所示之運輸第一級毒品之事實不符；再者，
    證人鄭宏義於本院前審亦已明確證述，丙○○由珠海回來後
    ，伊親眼看到乙○○將10萬元交予丙○○，丙○○告知伊該
    10 萬元係攜帶海洛因之代價；又丙○○於去泰國前，確曾
    告訴伊要去該處，伊亦勸告丙○○不要拿毒品等語（本院上
    更(一)卷(二)88頁背面、90頁），是證人鄭宏義曾親自見聞官志
    曾交付10萬元予丙○○，作為丙○○由珠海攜毒回國之代價
    ，且丙○○亦告知要去泰國乙事，而證人鄭宏義既與丙○○
    同居，自無杜撰上情以陷害丙○○之必要，是該證人所證，
    堪以採信。從而，丙○○前開所言，顯係為迴護被告乙○○
    之詞，要無可採，併此敘明。
三、另訊據被告乙○○、甲○○均矢口否認有事實二所載之犯行
    ，被告乙○○辯稱其本不知道甲○○93年7月27日出國之事
    ；至於電話監聽譯文內容，乃係其託被告甲○○帶仿冒手錶
    ，「一兩」就是十支手錶，與毒品無關；被告甲○○則辯稱
    如附表二所示之海洛因，其判斷應係「朱家」與伊大陸籍
    女友「小柔」（「張麗柔」）放置於伊行李箱內，因「小柔
    」幫其整理行李而「朱家」亦在場，且查獲之海洛因外觀
    與一般陳皮梅包裝相同，伊根本不知係毒品，其在機場被查
    獲時，甚至當場食用陳皮梅，電話監聽譯文則是其於93年7
    月22日去大陸，是受被告乙○○託其去大陸買錶，但該次去
    大陸並未找到接洽之人，故於93年7月24日並未帶手錶回臺
    ，與本次93年7月27日出國遭查獲一事無關連云云。然查：
  (一)被告甲○○於93年7月28日搭乘長榮航空ＢＲ－八○二號班
    機由澳門返回臺灣，於同日下午3時40分許自桃園中正國際
    機場入境臺灣後，在第二航廈入境檢查室內，為臺北關稅局
    人員陳金龍檢查，在其託運之行李內查獲如附表二所示之物
    等情，業據被告甲○○坦承屬實，核與證人即海關入境檢查
    人員陳金龍證述相符（原審卷(二)127至132頁），並有桃園縣
    調查站扣押物品清單、臺北關稅局扣押貨物、運輸工具收據
    及搜索筆錄、託運行李牌掛牌影本（第12090號偵卷14、15
    、22頁）、附表二編號(一)所示海洛因之包裝照片、被告甲○○入出國日期證明書在卷（原審卷(一)71、72、130頁）在卷
    ，暨附表二所示之物扣案可資佐證。而查獲之白粉26顆（以
    塑膠袋及透明膠帶包裹）經送法務部調查局鑑定結果「均含
    有第一級毒品海洛因成分，驗餘合計淨重二○七‧○○公克
    （純度百分之七六‧四○，純質淨重一五八‧一五公克），
    編號(二)(三)之空包裝重二四．七○公克」等情，有該局93年9
    月3日調科壹字第080008075號鑑定通知書鑑定通知書在卷可
    稽（第12090號偵卷65頁）；而附表二編號(一)之海洛因係以
    編號(二)所示之塑膠袋包裝成22粒，每粒外再以編號(三)所示之
    膠帶綑綁，另再以編號(四)所示之淺綠色MALIN牌陳皮梅包裝
    紙包覆其外，偽裝成陳皮梅，再與38粒以粉紅色包裝紙包裹
    之真正陳皮梅混裝於如編號(五)所示之兩包封裝完整之MALIN
    牌陳皮梅透明塑膠包裝內等情，業據證人即海關人員陳金龍
    於原審證述屬實（原審卷(二)129、131頁），並有法務部調查
    局93年11月16日調科壹字第08300455690號函檢附之包裝照
    片可憑（原審卷(一)69、71、72頁）。是被告甲○○自大陸澳
    門地區私運第一級毒品海洛因進入臺灣地區之行為甚明。
  (二)被告甲○○雖以前詞置辯，表示受人陷害，並否認知悉行李
    中所帶之物係毒品海洛因。惟查：
  1.本件調查局人員因調查毒品危害防制條例案件，對被告甲○○所使用之「0000000000號」行動電話實施監聽錄音，已依
    法取得檢察官核發之通訊監察書，有臺灣臺中地方法院檢察
    署93年7月15日93年中檢守謹聲監續字第000351號通訊監察
    書一件（含通訊監察書電話附表一件）在卷可稽（原審卷(三)
    39、40頁）。而依據該通訊監察書暨電話附表記載，監察對
    象為「徐仔」，實施監察之通訊號碼即為「0000000000號」
    行動電話號碼，監察時間自93年7月15日上午10時起至93年
    8月13日上午10時止，監察方法為監聽錄音，是本案員警對
    被告甲○○使用之「0000000000號」行動電話實施監聽錄音
    ，並未逾越授權實施監察之範圍。被告甲○○坦承「000000
    0000號」電話為其所有，且承認電話中之人即係其本人（原
    審卷(三)29頁，本院上訴審卷(一)127頁，本院上更(一)卷(一)49 頁
    背面），核與東信電訊股份有限公司提供之該電話基本資料
    及通信紀錄互核相符（原審卷(二)39至45頁），被告乙○○、
    甲○○嗣均坦承監聽譯文中之「志明」即係被告乙○○本人
    （原審卷(三)74、82、155頁）。
  2.依卷附譯文所示，被稱呼為「志明哥」者（即被告乙○○）
    與「小江」者（即被告甲○○）於93年7月22日之通話內容
    略引如下：
    「（8點27分34秒至8點33分47秒）
      志明：小江！
      小江：志明哥！
      志明：你今天有沒有要去！
      小江：看你呀！
      志明：我是這樣想不然你今天先出發一次！
      小江：是！
      志明：你今天跑一趟回來以後，我跟你把帳結了，我們在
           （再）一起出發一次好不好！
      小江：要這樣喔！
      志明：對啊！你今天回來以後，晚上我把資料處理完，我
            把錢給你；跟你把帳算清楚。
      小江：「小吳」有把錢給你嗎？
      志明：沒有給我，那個我會給你。?
      小江：是！
      志明：我這還有7、8萬！然後就是說，我今天在（再）多
            湊一點你今天幫我跑一趟！
      小江：嗯！
      志明：有錢的時候看看你是要用投資的方法和我在一起跑
            ，還是想要單純幫我跑就好，你自己決定…
      志明：你今天幫我跑『三兩』，回來是不是基本上你就有
            『三萬了』，對不對！
      小江：嗯！嗯！
      志明：回來以後你就可以自己出，資料你可以留著慢慢出
            ，還是一次我幫你介紹人然後一次出掉，這樣可以
            多賺一點錢。
      志明：資料我會叫大陸那邊全部給我安排好。比如說你有
            十萬下去買貨回來，慢慢出，十萬可以出三十萬。
      小江：你是叫我今天要過去喔！
      志明：你現在先出發然後我在家裡等你。
      小江：好啦！我過去在（再）說。
      志明：你先出發我先幫你買票，幫你訂機票。
      小江：買票之後直接訂位．．
        （9點45分33秒至9點46分22秒）
      志明：小江有出門嗎？幾點到桃園？
      小江：我看票！11點9分。
       （14點35分40秒，在桃園中正機場第2期航廈）
      志明：你現在有拿到錢了喔！小江：拿到了！
      志明：那邊我跟你講，我已經都安排好了。東西全部處理
            好，就是到關口那裡，你懂意思嗎？」等語（原審
            卷(三)42至47頁）。
    由上開對話內容可知，被告乙○○於93年7月22日先遣被告
    甲○○至大陸代為辦事，且由其購買被告甲○○之機票，並
    約定在被告甲○○回台後，兩人再一起至大陸；又衡諸運輸
    毒品屬重大違法行為，政府查緝甚嚴，故行為人以電話聯絡
    時，為規避查緝，多以互通之暗語或暗示語氣為之，此乃公
    眾週知之事實。而上揭對話經調查局人員研判，認被告甲○○涉嫌私運毒品入境而加以列管，並因而查獲如事實二所示
    之運輸毒品犯行，亦據證人即調查局人員曲國安於原審證述
    翔實，其亦進一步說明，從監聽譯文資料中可知，此為典型
    以行李挾帶毒品走私案件，且依其查核被告甲○○之入出境
    資料，被告停留國外之時間很短暫，而搭機之目的，很明顯
    均係至中國大陸，其係根據以上情資，確定被告甲○○與被
    告乙○○走私毒品；又依其緝毒經驗，渠二人對話中所謂的
    帳就是攜帶毒品之工錢，所謂「晚上把資料」就是毒品之代
    號，被告等為規避查緝，會講術語及代號，故此通電話內容
    係被告乙○○要被告甲○○為其走私毒品等語（原審卷(三)22
    至28頁）。是被告甲○○於93年7月22日出境，同年月24 日
    入境；又與被告乙○○於93年7月27日分別搭機至中國大陸
    （乙○○之入出國日期證明書，原審卷(一)128頁），並於次
    日（28日）攜毒返國等情，皆與前開監聽譯文內容相符；且
    由上開監聽譯文中被告甲○○與乙○○之對話，曾提及小吳
    （「朱家」）（原審卷(三)42、43頁），而被告甲○○被查
    獲後，亦多次提及被告乙○○、「朱家」等人，可知被告
    甲○○所以私運如附表二所示海洛因入境，仍係源於與被告
    乙○○及「朱家」之犯意聯絡，與上述監聽譯文內容所指
    之目的並無二致。從而，上開譯文內容，與被告甲○○此次
    運輸毒品入境，自具關連性。再者，由該譯文內容亦可知，
    被告甲○○運輸毒品入境，並無其所辯受他人陷害之事。另
    被告甲○○於93年7月24日入境時，縱未查獲攜帶毒品回國
    ，惟運輸海洛因入境本有其難度，涉及毒品貨源充足與否、
    運輸者對風險之評估等種種因素，是被告甲○○於22日去大
    陸是否可順利尋得貨源並私運入境，事涉各項因素之配合及
    判斷，自不得執此遽謂被告甲○○無此部分運輸毒品犯行而
    為有利被告甲○○之認定。
  3.被告甲○○雖另辯稱監聽譯文所示內容，乃是被告乙○○託
    其至大陸買仿冒手錶，並稱其於檢察官提出監聽譯文之前，
    所以未提及受被告乙○○之託前往大陸地區買仿冒手錶，是
    因為其認為買仿冒手錶與本案事實無關，無庸多作陳述，增
    加案件之複雜性云云（原審卷(三)79至82頁）。惟核其等於94
    年4月28日，證人曲國安於原審到庭對其如何依據監聽內容
    判斷被告乙○○、甲○○涉嫌私運毒品入境之過程詳加證述
    時，既已明確知悉上開監聽內容係調查人員判斷其等有運輸
    毒品犯嫌之重要線索，衡情自當針對監聽內容極力為辯解或
    說明，惟被告乙○○僅供稱「譯文內容沒有印象，整件事都
    是『朱家』在幕後策劃的，伊未要甲○○去大陸幫伊帶毒
    品」，被告甲○○亦僅供稱：「電話是伊的沒錯，但是00
    00000000打來的人卻不一定是乙○○，雖然他也會
    用這支電話打給伊，所以伊不能確定在監聽譯文中跟伊對話
    的就是乙○○本人，而且伊認識的『志明』也不止乙○○一
    人。這些通話內容時間久了，伊也沒有什麼印象」等語（原
    審卷(三)29頁），非僅對於對話內容表示不復記憶，被告甲○○尚且對於何人是「志明」，亦表示沒有印象，二人更未提
    及有關帶仿冒手錶一事。然其等於原審接續於94年5月25日
    審理時，被告乙○○始提及監聽譯文內容有可能是其之前委
    請甲○○去大陸帶仿冒手錶（原審卷(三)73頁）後，甲○○始
    加以附和，並對於購買手錶之地點、對象、報酬、過程均記
    憶清晰，詳加陳述（原審卷(三)73、74、79頁），自有違常情
    ；參以被告甲○○前曾以證人身分證稱，被告乙○○除曾代
    其墊支過機票錢，並無金錢往來，二人雖談過合作開超商，
    但並未實際去作，且無其他生意往來（原審卷(二)137頁）；
    被告乙○○亦以證人身分，於原審審理時為相同之陳述（原
    審卷(二)142頁），顯見被告甲○○上開所辯乃卸責之詞，不
    足採信。上開譯文內容，確係被告甲○○、乙○○聯絡運輸
    毒品入境事宜之對話。
  (三)至證人即海關人員陳金龍雖於原審證稱，其查到外包裝為陳
    皮梅之如附表二編號(一)之海洛因，曾拆開粉紅色外包裝之陳
    皮梅，請被告甲○○吃半顆，其立即吃下整顆，且神情與一
    般旅客並無不同等語（原審卷(二)129、130頁），核與被告甲○○所辯查獲時情境吻合；惟證人陳金龍亦證稱僅外包裝淺
    綠色的其內係海洛因，外包裝粉紅色的則是真正之陳皮梅，
    外觀上可明顯區分，且拆開包裝紙後，真正的陳皮梅露出的
    是黑褐色，藏有海洛因的露出的是白色（原審卷(二)129、131
    、132頁），並有前述附表二編號(一)所示海洛因之包裝照片
    在卷可佐（原審卷(一)71、72頁）。顯見真正之陳皮梅與混雜
    其內偽裝為陳皮梅之海洛因，倘係知情之人，即可輕易判斷
    ，並無誤食之可能，此自不足據為有利被告甲○○之認定。
    再參酌調查局依其外勤單位蒐報92年上半年海洛因買賣平均
    價格表顯示，其小盤之純質淨重每公斤之價格最低為七百零
    四萬元，有該局93年8月19日調科壹字第09362393450號函及
    檢附價格表影本一份可參（第33號原審卷322、323頁），前
    述附表二編號(一)海洛因之純質淨重為158‧15公克，則依前
    述價格表計算，價值甚高已逾百萬元（〈0000000元÷1000
    公克〉×158.15公克＝0000000元），交運者將之偽裝為低
    價之陳皮梅，卻不擔心遭運送者誤食，或運送者因陳皮梅價
    格不高掉以輕心而於運送途中滅失，交運者與運送者間，除
    有密切監控，必均對運送之物為何知之甚稔，始合情理，由
    此亦可證被告甲○○辯稱不知情，顯係卸責之詞，不足採信
    。依據上開事證，被告甲○○對其私運海洛因之行徑實知之
    甚稔，其與乙○○（詳後(五)所述）、「朱家」共同私運、
    運輸海洛因入境臺灣之犯行甚明。
  (四)至被告甲○○雖另辯稱係大陸女友「小柔」有代為打包行李
    之行為，當時「朱家」亦在場，其判斷夾藏毒品之陳皮梅
    應係「朱家」與「小柔」）放置於伊行李箱內云云。然被
    告甲○○於本院前審供稱「『小柔』是大陸人，已聯絡不到
    」（本院上更(一)卷(一)212頁背面、212頁），而「朱家」者
    業已死亡一節，復有其個人基本資料查詢結果可按（本院上
    更(一)卷(一)192頁），自均無從查證，為被告甲○○有利之判
    斷。衡之運輸毒品罪刑甚重，愈多人知悉風險即愈高，既無
    積極證據可認真有「小柔」之人或縱有「小柔」之人，亦無
    證據證明其知悉偽裝成陳皮梅之如附表二編號(一)所示之物為
    海洛因，尚難遽認其共犯事實二所示之犯行。另本院前審依
    被告甲○○及其辯護人之聲請（本院上更(一)卷卷(一)50、94頁
    ），委請法務部調查局鑑定附表二陳皮梅外包裝袋（即扣案
    證物編號○三；本院上更(一)卷(一)80頁）有無被告甲○○之指
    紋，據該局覆稱「送驗扣押物編號○三中如照片所示陳皮梅
    外包裝袋經氫丙烯酸酯法煙燻後，均未發現清晰可供比對之
    指紋」等語，此有法務部調查局95年9月20日調科貳字第
    0950043 8440號函及所檢附之照片在卷可稽（本院上更(一)卷
    (一)130至133頁），既未發現清晰可供比對之指紋供鑑定，此
    部分之調查，亦難據為有利被告甲○○之認定。
  (五)又被告乙○○雖否認被告甲○○私運毒品海洛因入臺之行為
    與其有關，惟由前(二)2.所載監聽譯文內容可知，被告甲○○
    所以至大陸地區運送毒品入臺，乃係緣於被告乙○○之要求
    。被告乙○○嗣雖坦承電話中之人即係其本人，並稱監聽內
    容是請被告甲○○幫其帶仿冒之手錶云云，然被告甲○○附
    和甚詞，表示係代被告乙○○前往大陸地區攜帶仿冒手錶入
    境云云，並不足採乙節，業如前(二)3.所述理由。且核被告乙○○對於上開譯文之意見，原係表示：「時間很長了，譯文
    內容，伊真的沒有印象；但甲○○曾經告訴伊，小吳騙他說
    伊人在大陸，叫甲○○去大陸，並說是伊的意思，但事實上
    伊人在臺灣，並沒有去大陸，伊的意思就是整件事情都是『
    朱家』在幕後策劃的，伊並沒有要甲○○去大陸幫伊帶毒
    品」（原審卷(三)28頁），係一再推稱記不清楚、受「朱家
    」所騙云云，對所指要被告甲○○帶仿冒手錶一事隻字未提
    ，然之後卻能回復記憶，並明確表示譯文中提及「三兩」，
    一兩即是指十支手錶，大陸用語確是如此（原審卷(三)82頁）
    ，以撇清譯文與運輸毒品之關連性，衡之被告乙○○於證人
    曲國安到庭表示係由「三兩」等用語判斷被告二人涉嫌運輸
    毒品入境臺灣時（原審卷(三)24、25頁），竟未為積極之反駁
    ，並為前述「沒有印象」之說詞，倘該「三兩」用語確實如
    此解釋而甚為特別，應無記憶不清之理，所辯與常理不符，
    乃卸責之詞，不足採信。被告乙○○與甲○○及「朱家」
    共為事實二所示之犯行，堪以認定。
  (六)至被告乙○○於本院請求傳訊證人邱宥誠證明其沒有交付機
    票予被告甲○○，其與甲○○運輸毒品之犯行無關乙節（本
    院上更(一)卷(二)36、37頁；本院卷51頁）。惟被告甲○○於本
    院前審供稱「九十三年七月二十七日之機票好像是「朱家
    」，又好像是乙○○訂的。九十三年六、七月間伊去大陸之
    機票，自己訂過一、二次，其餘部分究竟是乙○○或「朱家
    」訂的，伊無法確定，有時候乙○○說是「朱家」幫伊
    訂的」（本院上更(一)卷(二)110頁背面），被告甲○○從未供
    稱證人邱宥誠與其去大陸有何關係，而證人邱宥誠於本院前
    審復證稱「伊不認識乙○○及甲○○，九十三年七月二十七
    日亦未幫甲○○買過機票或交機票給他，可能是小吳叫伊幫
    他訂機票，機票與乙○○有無關係，伊不知道如何回答」（
    本院上訴卷124、125頁，本院上更(一)卷(二)126頁背面、1 27
    頁）。是依證人邱宥誠之證述，對何人交付機票予被告甲○○並不知情，亦不知該機票與被告乙○○有無關係，益徵被
    告甲○○所供前情非虛，證人邱宥誠之證述自無從據為被告
    乙○○有利之證據，本院認無再予傳喚之必要。又被告乙○○之辯護人復聲請傳喚證人曲國安及函詢台中調查站關於本
    件之錄音帶及譯文，惟按刑事訴訟法第196條規定「證人已
    由法官合法訊問，且於訊問時予當事人詰問之機會，其陳述
    明確別無訊問之必要者，不得再行傳喚」，查證人曲國安已
    於原審時明確證述，與本案有關之電話祇有三通，即係其所
    呈報之監聽譯文，其餘之監聽電話與本案無涉等語（原審卷
    (一)26、27頁），且被告等及辯護人對於通訊監察書及上開監
    聽取得之譯文證據能力並不爭執（原審卷(三)149頁），嗣於
    本院亦不爭執上開監聽譯文之證據能力（本院上更(一)卷(一)75
    頁，本院上更(一)卷(二)4、133頁），均如前述，是此部分之事
    證明確，核無再行傳喚證人曲國安暨函詢台中調查站之必要
    。另被告乙○○一再主張，其所運送毒品之陳皮梅外包裝與
    前述事實二被告甲○○所運送者不同，其所攜帶者並無裹上
    透氣膠帶，故應非同一運毒集團所為，其與被告甲○○之行
    為無關云云，惟渠等皆以攜帶陳皮梅方式夾帶毒品入境（被
    告乙○○部分，詳如下述），縱兩者包裝方式稍有不同，亦
    無解於被告二人確有運送毒品之犯行，均併敘明。
四、訊據被告乙○○矢口否認有事實三所載之犯行，辯稱伊於93
    年7月31日入境時被查獲附表三所示之海洛因，係「朱家
    」託其女友「郭翠萍」放在其行李箱內，伊係被查獲後，在
    機場以電話向「郭翠萍」詢問後始得知，之前完全不知情云
    云。然查：
  (一)被告乙○○於93年7月31日搭乘長榮航空ＢＲ－八一八號班
    機返回臺灣，於同日晚間8時15分許自桃園中正國際機場入
    境臺灣後，在第二航廈入境檢查室內，為臺北關稅局關員黃
    國智檢查，在其攜帶之行李箱內查獲如附表三所示之物等情
    ，業據被告乙○○坦承屬實，核與證人即海關入境檢查人員
    黃國智證述情節相符（原審卷(二)124至126頁），並有法務部
    調查局桃園縣調查站查獲涉嫌毒品危害防制條例毒品初步鑑
    驗報告單及臺北關稅局扣押貨物、運輸工具收據及搜索筆錄
    、桃園縣調查站扣押物品清單（第12094號偵卷10、12、18
    頁）、附表三編號(一)所示毒品之包裝照片、被告乙○○入出
    國日期證明書在卷（原審卷(一)70、128頁；原審卷(二)26頁）
    ，暨附表三所示之物扣案可資憑佐。而查獲之白色粉末五粒
    ，經送法務部調查局鑑定結果「檢出含有第一級毒品海洛因
    成分，驗餘合計淨重四八‧三二公克（純度百分之七五‧八
    八，純質淨重三六‧六七公克），編號(二)之空包裝重八．二
    五公克」」等情，有該局93年8月30日調科壹字第080008100
    號鑑定通知書在卷可稽（第12094號偵卷54頁），而附表三
    編號(一)之海洛因係以編號(二)所示之塑膠袋包裝成五粒，每粒
    外再以編號(三)所示淺綠色MALIN牌陳皮梅包裝紙包覆，偽裝
    成陳皮梅，與其餘數目不詳之真正陳皮梅混裝於如編號(四)所
    示之兩包封裝完整之MALIN牌陳皮梅透明塑膠包裝內等情，
    並有法務部調查局93年11月16日調科壹字第08300455690號
    函檢附之包裝照片可憑（原審卷(一)69、70頁）。是被告乙○○自大陸澳門地區私運第一級毒品海洛因進入臺灣地區之行
    為甚明。
  (二)被告乙○○雖辯稱係遭「朱家」陷害云云。惟勾稽前揭認
    定事實一、二所載事實之相關事證可知，被告乙○○與「朱
    家」就私運毒品海洛因入臺之犯行，係基於合作關係，參
    以被告乙○○於警詢時，亦自承其施用之海洛因係「朱家
    」無償提供（第12094號偵卷72頁），而其確有施用第一級
    毒品之犯行，前經觀察勒戒，又經臺灣桃園地方法院判處有
    期徒刑7月確定，有本院被告前案紀錄表及臺灣桃園地方法
    院檢察署檢察官執行指揮書在卷可稽（本院卷26至28頁，本
    院上更(一)卷(一)33頁，原審卷(三)143號），顯見二人關係原係
    友好而密切，縱使二人事後交惡，由被告乙○○與「朱家
    」先前之合作關係，被告乙○○亦供稱「『朱家』因毒品
    案遭通緝潛逃大陸珠海，平日從事走私販毒」（同上偵卷5
    頁），被告乙○○理應可判斷為「朱家」攜帶物品入境之
    風險，然被告乙○○於警詢及偵查中，卻稱受「朱家」之
    託帶東西給「阿風」云云（同上偵卷4、5、21頁），復不知
    「阿風」之姓名年籍資料（同上偵卷5頁），所辯顯違情理
    ，不足採信。且由被告乙○○上開說詞，不論「阿風」真有
    其人或係被告乙○○臨時捏造，均可知被告乙○○於警詢偵
    查時係經過慎密思考後始為陳述，且其當時確實知悉行李內
    有自「朱家」處取得如附表三所示之毒品，則其於原審審
    理時，改稱係入境被查獲後，始知行李內有遭人放置海洛因
    云云（原審卷(一)113頁），顯係事後卸責之詞，並無足採。
    雖證人黃國智證稱被告乙○○至檢查室檢查時，並無慌張之
    情（原審卷(二)125頁），然慌張與否，僅係心理狀態之反應
    ，涉及行為人本身之個性及對事件之認知及預防（例如依據
    先前經驗，自信可安然而退或已先預練遭查緝後之表現），
    況神情如何，本可偽裝鎮定，尤其私運毒品入境之人，更須
    具備此能力，是該證人之證述不足據為有利被告乙○○之認
    定。至被告乙○○雖辯稱係女友「郭翠萍」放置其行李箱內
    ，然被告乙○○供稱「郭翠萍」是大陸人士，復因無積極證
    據證明真有其人（本院上訴卷126頁，本院上更(一)卷(一)二三
    頁背面、2 13頁背面），自無從查證為被告乙○○有利之判
    斷，再縱有「郭翠萍」之人，亦無證據證明其知悉偽裝成陳
    皮梅之如附表三編號(一)所示之物為海洛因，尚難遽認其共犯
    事實三所示之犯行，從而自難認定毒品係「朱家」交予「
    郭翠萍」放置被告乙○○行李箱內。另本院前審依被告乙○○之聲請（本院上更(一)卷(一)76頁背面），委請法務部調查局
    鑑定附表三陳皮梅外包裝袋（即扣案證物編號○二；本院上
    更(一)卷(一)78、79頁）有無被告乙○○之指紋，據該局覆稱「
    送驗扣押物編號○二中如照片所示陳皮梅外包裝袋經氫丙烯
    酸酯法煙燻後，均未發現清晰可供比對之指紋」等語，此有
    法務部調查局95年9月20日調科貳字第09500438440號函及所
    檢附之照片在卷可稽（本院上更(一)卷(一)130至133頁），既未
    發現清晰可供比對之指紋供鑑定，此部分之調查自難據為有
    利被告乙○○之認定，被告乙○○與「朱家」共同運輸進
    入臺灣地區之物品為第一級毒品海洛因，已堪認定。綜上各
    情，本案事證明確，被告乙○○、甲○○之犯行應堪認定。
  (三)至被告乙○○再聲請本院函詢長榮航空公司，其於93年7 月
    31日是否係自告門機場以補加價之方式訂商務艙機票入境，
    以證明其未預定行程返台云云，惟被告既以攜帶陳皮梅方式
    夾帶毒品入境，其是否以補加價之方式訂商務艙機票返台，
    與本案無涉，此部分之聲請核無調查必要，附此敘明。
五、法律適用之比較說明及論罪理由：
  (一)查被告乙○○、甲○○行為後，刑法部分條文業於94年1月
    7日修正，同年2月2日公布，95年7月1日施行，修正後刑法
    第2條第1項規定：「行為後法律有變更者，適用行為時之法
    律，但行為後之法律有利於行為人者，適用最有利於行為人
    之法律」。上開「從舊從輕」原則之規定乃與刑法第1條罪
    刑法定主義契合，而貫徹法律禁止溯及既往原則，係規範行
    為後法律變更所生新舊法律比較適用之準據法，是刑法第2
    條本身雖經修正，但刑法第2條既屬適用法律之準據法，本
    身尚無比較新舊法之問題，應一律適用裁判時即修正後刑法
    第2條規定以決定適用之刑罰法律。又為比較時應就罪刑有
    關之共犯、牽連犯、連續犯、結合犯，以及累犯加重、自首
    減輕暨其他法定加減原因（如身分加減）與加減例等一切情
    形，綜其全部罪刑之結果而為比較；且就比較之結果，須為
    整體之適用，不能割裂分別適用各該有利於行為人之法律，
    此即法律變更之比較適用所應遵守之「罪刑綜合比較原則」
    及「擇用整體性原則」（最高法院24年上字第4634號判例、
    27年上字第2615號判例、最高法院95年5月23日95年度第8次
    刑庭會議決議參照）。爰就本件新舊法比較結果論述如下：
  1.被告等行為時刑法第28條原規定：「二人以上共同『實施』
    犯罪之行為者，皆為共同正犯」。被告等行為後該條修正為
    ：「二人以上共同『實行』犯罪之行為者，皆為共同正犯」
    。將舊法之「實施」修正為「實行」。原「實施」之概念，
    包含陰謀、預備、著手及實行等階段之行為，修正後僅共同
    實行犯罪行為始成立共同正犯。是新法共同正犯之範圍已有
    限縮，排除陰謀犯、預備犯之共同正犯。新舊法就共同正犯
    之範圍既因此而有變動，自屬犯罪後法律有變更，而非僅屬
    純文字修正，應有新舊法比較適用之問題，且倘比較結果並
    無有利或不利之情形，即應依刑法第2條第1項之規定，適用
    裁判時之法律。本件被告等係基於共同犯罪之意思而參與犯
    罪構成要件行為之犯罪，不論新法、舊法，均構成共同正犯
    ，上述刑法第28條之修正內容，對被告等尚無有利或不利之
    情形，依刑法第2條第1項前段之規定，應適用刑法第28條規
    定為論述。
  2.又被告乙○○行為後，刑法第56條關於連續犯之規定，業於
    94年1月7日修正通過刪除，並於95年7月1日施行。此刪除雖
    非犯罪構成要件之變更，但顯已影響行為人刑罰之法律效果
    ，自屬法律有變更，依新法第2條第1項規定，比較新、舊法
    適用結果，數行為依新法規定原則上應予併罰，惟依舊法連
    續犯規定，得從一重處斷，是以仍應適用較有利於被告乙○○之行為時法律即舊法關於連續犯之規定。
  3.按毒品危害防制條例第4條第1項之運輸第一級毒品罪，法定
    刑為「處死刑或無期徒刑；處無期徒刑者，得併科新臺幣一
    千萬元以下罰金」，參諸被告等行為時刑法第33條第5款（
    規定罰金為1元以上），並依現行法規所定貨幣單位折算新
    臺幣條例第2條規定計，折算結果，前揭運輸第一級毒品罪
    法定刑得科銀元1元（即新臺幣3元）以上、新臺幣1千萬元
    以下罰金。惟依被告等行為後修正刑法第33條第5款將罰金
    刑修正為：「新臺幣一千元以上，以百元計算之」規定，上
    開運輸第一級毒品罪處罰條文之法定罰金刑最低額已提高為
    新臺幣1千元以上。經比較新舊法結果，認應適用較有利於
    被告等之舊法即行為時法。據上，綜其全部比較結果，本件
    依「罪刑綜合比較原則」及「擇用整體性原則」，自應依刑
    法第2條第1項前段規定，一體適用有利於被告二人之修正前
    規定為論處。
  (二)按所謂運輸，係指本於運輸意思而搬運輸送而言，倘其有此
    意圖者，一有搬運輸送之行為犯罪即已成立，並非以運抵目
    的地為完成犯罪之要件。而運輸毒品罪，並不以兩地間毒品
    直接搬運輸送移轉存置於特定地點為限，其以迂迴、輾轉方
    法，利用不相同之運輸工具、方法，將特定之毒品移轉運送
    至終極目的地者，其各階段之運送行為，均不失為運輸行為
    之一種。又運輸毒品罪祇以所運輸之毒品已實施運送為已足
    ，並非以運輸目的地為完成犯罪之要件，換言之，區別該罪
    既遂、未遂之依據，應以已否起運為準，既已起運，構成該
    罪之輸送行為即已完成，不以達到目的地為既遂條件（最高
    法院92年度台上字第5426號、92年度台上字第3096號判決意
    旨參照）。查本件被告乙○○、甲○○既已實施運送，且自
    泰國及大陸入境臺灣地區，雖未達其終極目的地之臺灣地區
    內某處，即於機場處遭查獲，惟既已起運，其等之運輸行為
    即告既遂，不因未達終極目的地而異，是以並不影響其等運
    輸行為既遂之認定。
  (三)再按海洛因係毒品危害防制條例第2條第2項第1款規定之第
    一級毒品，並屬行政院依懲治走私條例公告之管制物品項目
    及其數額甲項第4款所列之管制進出口物品，核被告乙○○
    如事實一、二、三所載，私自將第一級毒品海洛因先後由泰
    國、大陸地區運抵臺灣之所為；及被告告甲○○如事實二所
    載私自將第一級毒品海洛因由大陸地區運抵臺灣之所為，均
    係犯毒品危害防制條例第4條第1項之運輸第一級毒品罪及懲
    治走私條例第2條第1項之私運管制物品進口罪（自大陸地區
    私運物品進入臺灣地區部分，依據該條例第12條規定，以私
    運物品進口論，適用本條例處斷）。被告乙○○、甲○○二
    人非法持有毒品海洛因之低度行為均為運輸之高度行為所吸
    收，不另論罪。又被告乙○○先後三次運輸第一級毒品、私
    運管制物品進口犯行，時間緊接，觸犯基本構成要件相同之
    罪名，顯係基於概括犯意為之，均為連續犯，應依修正前刑
    法第56條之規定，從情節最重之事實二所載自大陸地區運輸
    （私運）毒品進入臺灣之行為，論以運輸第一級毒品及私運
    管制物品進口之各一罪，並依法加重其刑，惟運輸第一級毒
    品罪法定本刑為死刑、無期徒刑部分不得加重，僅得就其得
    併科罰金刑部分及私運管制物品進口罪部分加重其刑。被告
    乙○○、甲○○各以一行為觸犯前揭二罪名，為想像競合犯
    ，均應依刑法第55條之規定，從一重之運輸第一級毒品罪處
    斷（被告乙○○為連續犯）。至被告二人行為後，刑法第55
    條前段想像競合犯部分雖經修正，增訂「但不得科以較輕罪
    名所定最輕本刑以下之刑」，然該但書係科刑之限制，為法
    理之明文化，非屬法律之變更，應逕依裁判時第55條規定論
    科，而無刑法第2條第1項規定之適用（最高法院95年5月23
    日95年第8次刑庭會議決議參照）。另事實一所載被告乙○○運輸私運第一級毒品海洛因之犯行雖未據檢察官起訴，然
    因與起訴經論罪之事實二、三之犯罪事實間，有修正前連續
    犯裁判上一罪之關係，為起訴效力所及，基於審判不可分之
    訴訟經濟原則，本院自得併為審究，附此敘明。
  (四)被告乙○○就事實一所載運輸（私運）第一級毒品犯行，與
    共犯丙○○、「朱家」間；於事實二所載運輸（私運）第
    一級毒品犯行，與被告甲○○、「朱家」間，及於事實三
    所載運輸（私運）第一級毒品犯行與「朱家」間，分別有
    犯意聯絡與行為分擔，應依修正前刑法第28條規定論以共同
    正犯。
  (五)末以被告甲○○行為時，刑法第65條第2項原規定「無期徒
    刑減輕者，為七年以上有期徒刑」，被告甲○○行為後同條
    項則修正為「無期徒刑減輕者，為二十年以下十五年以上有
    期徒刑」。經比較新舊法結果，修正前之規定對其較為有利
    ，依刑法第2條第1項前段之規定，應適用被告甲○○行為時
    之刑法第65條第2項以為本件依同法第59條規定就無期徒刑
    減輕其刑後之量刑依據（詳後六(二)所述）。又刑法第59條雖
    有修正，惟其修正係規定法院就刑之酌減審認標準明文化，
    尚非屬法律之變更，自無新舊法比較之問題，於新法施行後
    ，認得予酌減其刑者，自應逕依修正後之規定為據（最高法
    院95年第8次、第21次刑事庭會議決議參照），附此敘明。
  (六)至檢察官於原審提出論告書，另依監聽譯文、證人曲國安之
    證詞及被告江耿賢之入出境資料，認被告乙○○於93年7月
    22日以行動電話0000000000撥打被告江耿賢之0000000000行
    動電話，應允給付報酬而委請江耿賢前往大陸地區夾帶第一
    級毒品海洛因入臺，江耿賢乃於同日前往大陸，同年7月24
    日返臺，足認被告乙○○、江耿賢另有於93年7月24日私運
    第一級毒品入境之犯嫌（原審卷(三)87頁）。惟查被告江耿賢
    於93年7月24日入境時，並未被查獲有私運毒品入境，雖被
    告江耿賢於警詢、檢察官訊問時，坦承其於93年7月24日回
    國，有二名不明男子至機場接機並駕駛黑色賓士接其至桃園
    南崁交流道附近，其在車上將「小柔」託付之5、6包花生酥
    、仙渣糖、陳皮梅等糖果交予車上之不明男子後，下車搭乘
    客運離去（第12090號偵卷5、28頁）。然運輸海洛因入境本
    有其難度，涉及毒品貨源充足與否、運輸者對風險之評估等
    種種因素，被告甲○○於此次前往大陸是否可順利尋得貨源
    並私運入境，事涉各項因素之配合及判斷，業如前述，而運
    輸毒品者為規避查緝，以各種方式偽裝、欺瞞，雖非少見，
    惟本次既未查獲上揭花生酥等糖果為鑑驗，自無從知悉其內
    是否夾藏毒品，尚難僅憑被告甲○○之供述遂推認其此次攜
    帶入境之陳皮梅亦夾藏海洛因，是以檢察官所提上開事證，
    無足證明被告江耿賢於此次至大陸地區後，確有運輸毒品入
    境之事實。據上所述，並無積極證據證明被告江耿賢於94年
    7 月24日有私運海洛因入境臺灣之犯行，檢察官雖於原審以
    論告書陳明此部分之事實，惟因未經起訴，本院自不受拘束
    （最高法院95年度台上字第2633號判決參照），附此敘明。
六、原判決撤銷及科刑理由：
  (一)原判決經審理結果，為被告乙○○、甲○○論罪科刑之判決
    ，固非無見，惟查：(1)原判決未敘明被告乙○○所犯事實一
    所載運輸（私運）第一級毒品海洛因之部分雖未據檢察官起
    訴，然因與經起訴論罪之部分有修正前連續犯之裁判上一罪
    關係，法院應併予審理之理由，自非適法；(2)原判決既就被
    告乙○○三次運輸（私運）第一級毒品海洛因之行為論以連
    續犯，然未說明應就情節最重之事實二所載自大陸地區運輸
    毒品進入臺灣之運輸第一級毒品之一罪，其未於理由內為完
    備之說明，亦有理由不備之違誤；(3)上揭證人鄭宏義致丙○○之信函係屬被告以外之人於審判外之書面陳述，原審未傳
    喚鄭宏義到庭以言詞陳述，依法踐行調查程序，復未說明有
    何合於法律所定例外得為證據之情形，即逕採取該信件之內
    容為事實一部分判決之基礎，難謂於法無違；(4)門號000000
    0000號行動電話係被告甲○○所有供其運輸毒品海洛因所用
    ，自應依法諭知沒收，如全部或一部不能沒收時，應追徵其
    價額。原判決以該行動電話係供平日通訊之用，非供運輸毒
    品直接所用之物等由，因認毋庸為沒收之宣告，非無判決不
    適用法則之違誤；(5)檢察官就前揭事實三所載之犯行，並未
    起訴被告甲○○亦為共犯該犯行，原判決誤認該部分亦經起
    訴，並為被告甲○○無該部分之犯行，惟與起訴論罪之部分
    屬（修正前）連續犯之裁判上一罪關係，而不另為無罪之諭
    知之論述（原判決19、20頁），顯有不當；(6)檢察官雖於原
    審論告書指稱被告甲○○於93年7月24日亦有運輸第一級毒
    品之犯嫌，惟因不能證明甲○○有此部分犯行，復未經起訴
    ，本院自不受拘束，毋庸併為審理；然原判決誤認該部分業
    經起訴，且與前揭甲○○起訴論罪部分有（修正前）連續犯
    之裁判上一罪關係，而不另為無罪之諭知之論述（原判決20
    頁），亦非允當；(7)被告甲○○於事實二所述前揭時、地，
    運輸回台之海洛因，其外先以如附表二編號(二)所示之塑膠袋
    包裝成二22粒，每粒外再以編號(三)所示之膠帶綑綁，因膠帶
    緊貼於包裝袋上，是用以直接包覆所運輸毒品之外包裝袋與
    膠帶，顯無法與其盛裝之毒品完全析離，應視為毒品，應併
    依毒品危害防制條例第18條第1項前段之規定諭知沒收銷燬
    ，詎原審就該膠帶，僅宣告沒收，而未諭知沒收銷燬，自有
    未合；(8)原判決未及就修正後刑法第28條共犯、同法第56條
    連續犯等規定為新舊法之比較說明，同非允適。被告乙○○
    、甲○○仍執前詞否認犯行，提起上訴，為無理由。檢察官
    以被告乙○○與甲○○於93年7月24日亦有共同運輸第一級
    毒品入台，原審就此部未予論罪尚有未洽提起上訴，雖亦無
    理由；惟檢察官另以原審誤將事實三之犯行亦對被告甲○○
    起訴為共犯，而併為不另為無罪諭知之論述，顯有不當為由
    提起上訴，則非無理由；暨原判決復有上揭之可議，自屬無
    可維持，應由本院將原判決予以撤銷改判。
  (二)爰審酌被告乙○○、被告甲○○為一己私利運輸毒品海洛因
    入境，助長國內毒品氾濫，嚴重危害國人身體健康及社會治
    安，且犯後均一再飾詞卸責，態度難認良好，又被告乙○○
    連續3次運輸毒品入臺，運輸毒品之數量甚高，戕害他人之
    身心，危害非輕，及其素行等一切情狀，量處無期徒刑，併
    宣告褫奪公權終身。至被告甲○○因貪圖利益，為人利用為
    運輸毒品之工具，相較被告乙○○、朱家，惡性顯然較輕
    ，本院參酌其素行、犯罪動機、目的、手段及造成社會整體
    侵害程度，認被告甲○○所為之犯罪情節等各項情狀，若以
    其所犯本件運輸第一級毒品罪最輕法定刑期無期徒刑相較，
    客觀上以一般國民生活經驗法則為之檢驗，尚足以引起一般
    人之同情。準此，衡諸被告甲○○整體犯罪動機、目的、手
    段、情節、素行及其對社會整體防衛機制之破壞等一切情狀
    ，本院認被告甲○○所犯本罪確尚存有足資憫恕之處，即令
    其處以法定最低刑度，猶嫌過重，爰依刑法第59條之規定減
    輕其刑。是依修正前刑法第65條第2項之規定，於減刑後之
    科刑範圍，審酌上情等一切情狀，量處如主文第三項所示之
    刑，以示懲儆。
  (三)沒收部分：
  1.扣案如附表一至附表三均編號(一)所示之第一級毒品海洛因，
    均係當場查獲之毒品，不問屬犯人與否，均應依毒品危害防
    制條例第18條第1項前段沒收銷燬之。另附表一編號(二)、附
    表二編號(二)、(三)、附表三編號(二)所示之物，均係用以直接包
    裝第一級毒品海洛因之外包裝袋（或膠帶），因與上開毒品
    海洛因粉末密切接觸，而於送請法務部調查局鑑驗時，經該
    局鑑驗人員為檢驗，儘可能將包裝袋內毒品與包裝袋分離後
    分別秤重，所得之毒品重量稱為淨重，包裝袋重量則以空包
    裝重稱之，然無論以上開何種方式分離，原送驗包裝袋內均
    仍會有微量毒品成分殘留，是上開用以直接包覆所運輸毒品
    之外包裝袋暨緊貼於外包裝袋上之膠帶（甚難與外包裝袋分
    離），顯無法與外包裝袋盛裝之毒品完全析離，應視為毒品
    ，併依同條例第18條第1項前段之規定沒收銷燬之。
  2.又犯毒品危害防制條例第4條至第9條、第12條、第13條或第
    14條第1項、第2項之罪者，其供犯罪所用之物或因犯罪所得
    之財物，均沒收之，如全部或一部不能沒收時，追徵其價額
    或以其財產抵償之，為該條例第19條第1項所明定。是凡犯
    該條例第4條至第9條、第12條、第13條或第14條第1項、第
    2項之罪，其供犯罪所用之物或因犯罪所得之財物，法院於
    裁判時即應併為沒收之宣告，並無自由酌裁之權。經查：(1)
    如附表一編號(三)、(四)、附表二編號(四)、(五)、附表三編號(三)、
    (四)所示用以運輸上開毒品海洛因之外包裝，係用於包裹、掩
    飾毒品，並便於攜帶運輸毒品之物，應依同條例第19條第1
    項前段規定予以沒收。另被告甲○○所有之行動電話一支（
    門號0000000000號使用，不含ＳＩＭ卡），雖未扣案，然係
    屬被告甲○○所有運輸毒品用以聯絡之工具，又不能證明已
    經滅失，爰應依同制條例第19條第1項規定，追徵其價額（
    最高法院95年度台上字第4105號、96年度台上字第1038號判
    決意旨參照）。另行動電話服務須以晶片卡（即SIM卡）為
    使用介面，因此電信公司於出租行動電話門號予消費者使用
    時，即同時附帶提供晶片卡給消費者作為門號使用之介面，
    該晶片卡既屬消費者使用租賃門號所必須之物，依租賃關係
    債之本旨觀之，除契約雙方當事人明示約定該晶片卡之所有
    權歸屬門號租賃者外，則尚難僅以電信公司接受消費者申辦
    門號並將該門號開通上線，即認電信公司於出租門號之際，
    同時將依租賃關係應提供與消費者以使消費者使用租賃門號
    之該晶片卡所有權，一併移轉於消費者。至租賃契約消滅時
    ，電信公司是否拋棄該晶片卡之所有權，而使消費者無庸繳
    還該晶片卡，與晶片卡所有權歸屬之判斷，係屬二事。復參
    諸東信電訊股份有限公司（即被告甲○○所持有之門號0000
    000000號）營業規章第3條規定，「本公司因本業務提供用
    戶使用之門號，係獲電信主管機關授權本公司代理核配。一
    經租用後，用戶即享有門號使用權」，可知晶片卡所有權確
    屬電信公司，用戶僅有使用權而已，此有東信電訊股份有限
    公司營業規章一紙附卷可稽（見本院卷第87頁）。ＳＩＭ卡
    固同未經扣案，惟乃使用者向電信業者申請租用而僅取得其
    使用權，並非申請使用者所有，尚不得宣告沒收（最高法院
    92年度台上字第6836號號判決參照），是以上開行動電話內
    所含之ＳＩＭ卡依法自不予宣告沒收。再門號「0000000000
    號」行動電話，並未扣案，又該門號固經被告乙○○持以撥
    打被告甲○○上開門號，用以聯絡運輸第一級毒品事宜，然
    被告乙○○否認係其所有（本院上更(一)卷(一)50頁），復無證
    據證明係被告乙○○所有（本院上更(一)卷(一)61頁），爰不依
    毒品危害防制條例第19條第1項規定諭知沒收。至被告二人
    及共犯丙○○搭機入出境之機票、食宿等費用，僅係供其等
    前往泰國或大陸地區之機票及自泰國或大陸地區運毒來臺期
    間之食宿及交通等之必要費用，是該等費用要屬被告等進行
    本案運輸毒品之必要費用，尚乏證據認定係供其等運輸毒品
    犯罪之用，亦非屬被告運輸毒品所得之對價，難認與本案運
    輸毒品犯罪有直接密切之關聯性，尚不得依毒品危害防制條
    例第19條第1項規定宣告沒收（最高法院93年度臺上字第136
    1號判決、第1456號判決意旨參照）。
  (2)又毒品危害防制條例第19條規定，犯同條例第4條至第9條之
    罪者，其因犯罪所得之物，沒收之。所稱因犯罪所得之物，
    自以實際所得者為限，苟無所得或尚未取得者，自無從為沒
    收追繳之諭知（最高法院89年度臺上字第3434號判決參照）
    。經查，被告等因遭查獲並未取得報酬，此外復查無被告等
    因運輸第一級毒品已取得任何利得，自無毒品危害防制條例
    第19條第1項後段有關沒收或追徵價款或以財產抵償規定之
    適用，附此敘明。
據上論斷，應依刑事訴訟法第369條第1項前段、第364條、第299
條第1項前段，毒品危害防制條例第4條第1項、第18條第1項前段
、第19條第1項，懲治走私條例第2條第1項、第11條、第12條，
刑法第2條第1項、第11條前段、修正前刑法第28條、第56條、刑
法第55條、第59條、第37條第1項，判決如主文。
本案經檢察官張啟彬到庭執行職務。
中    華    民    國    97    年    2     月    26    日
                  刑事第十六庭  審判長法  官  葉騰瑞
                                      法  官  莊明彰
                                      法  官  吳鴻章
以上正本證明與原本無異。
如不服本判決，應於收受送達後10日內向本院提出上訴書狀，其
未敘述上訴之理由者並得於提起上訴後10日內向本院補提理由書
（均須按他造當事人之人數附繕本）。
                                     書記官  魏淑娟
中    華    民    國    97    年    2     月    26    日
附錄：本案論罪科刑法條全文
毒品危害防制條例第4條第1項
製造、運輸、販賣第一級毒品者，處死刑或無期徒刑；處無期徒
刑者，得併科新臺幣1千萬元以下罰金。
附表一：
┌──┬─────┬───┬───┬───────────────────┐
│編號│品      名│數  量│單  位│備                                  註│
├──┼─────┼───┼───┼───────────────────┤
│(一)  │第一級毒品│陸    │  包  │驗餘合計淨重壹肆玖點零壹公克（純度百分│
│    │海洛因    │      │      │之捌陸點肆貳，純質淨重壹貳捌點柒柒公克│
│    │          │      │      │）                                    │
├──┼─────┼───┼───┼───────────────────┤
│(二)  │透明塑膠袋│陸    │  個  │包裹編號(一)毒品海洛因之包裝袋（空包裝袋│
│    │          │      │      │總重貳點陸捌公克，含微量第一級毒品海洛│
│    │          │      │      │因殘渣且無法析離）                    │
├──┼─────┼───┼───┼───────────────────┤
│(三)  │INNA牌穀類│陸    │  個  │包裝編號(一)之毒品海洛因，以為掩飾並便於│
│    │食品小包裝│      │      │運輸之用                              │
├──┼─────┼───┼───┼───────────────────┤
│(四)  │INNA牌穀類│壹    │  個  │包裝附表一編號(一)之毒品海洛因，以為掩飾│
│    │食品大包裝│      │      │並便於運輸之用                        │
└──┴─────┴───┴───┴───────────────────┘
附表二：
┌──┬─────┬───┬───┬───────────────────┐
│編號│品      名│數  量│單  位│備                                  註│
├──┼─────┼───┼───┼───────────────────┤
│(一)  │第一級毒品│貳拾陸│  粒  │驗餘合計淨重貳零柒點零零公克（純度百分│
│    │海洛因    │      │      │之柒陸點肆零，純質淨重壹伍捌點壹伍公克│
│    │          │      │      │）                                    │
├──┼─────┼───┼───┼───────────────────┤
│(二)  │透明塑膠袋│貳拾陸│  個  │包裹編號(一)毒品海洛因之包裝袋（空包裝袋│
│    │          │      │      │與編號(三)所示之透氣膠帶合計總重貳肆點柒│
│    │          │      │      │零公克、含極微量第一級毒品海洛因殘渣且│
│    │          │      │      │無法析離）                            │
├──┼─────┼───┼───┼───────────────────┤
│(三)  │透氣膠帶  │貳拾陸│  個  │包裝編號(一)之毒品海洛因，以便於運輸之用│
│    │          │      │      │（與編號(二)所示之透明塑膠袋合計總重貳肆│
│    │          │      │      │點柒零公克）                          │
├──┼─────┼───┼───┼───────────────────┤
│(四)  │MALIN 牌陳│貳拾陸│  個  │包裝編號(一)之毒品海洛因，以為掩飾並便於│
│    │皮梅包裝紙│      │      │運輸之用                              │
│    │（淺綠色）│      │      │                                      │
├──┼─────┼───┼───┼───────────────────┤
│(五)  │MALIN 牌陳│貳    │個    │包裝編號(一)之毒品海洛因，以為掩飾並便於│
│    │皮梅透明塑│      │      │運輸之用                              │
│    │膠袋外包裝│      │      │                                      │
└──┴─────┴───┴───┴───────────────────┘
附表三：
┌──┬─────┬───┬───┬───────────────────┐
│編號│品      名│數  量│單  位│備                                  註│
├──┼─────┼───┼───┼───────────────────┤
│(一)  │第一級毒品│伍    │  粒  │驗餘合計淨重肆捌點貳公克（純度百分之│
│    │海洛因    │      │      │柒伍點捌捌，純質淨重參陸點陸柒公克）  │
├──┼─────┼───┼───┼───────────────────┤
│(二)  │透明塑膠袋│伍    │  個  │包裹編號(一)海洛因之包裝袋（空包裝袋總重│
│    │          │      │      │捌點貳伍公克，含極微量第一級毒品海洛因│
│    │          │      │      │殘渣且無法析離）                      │
├──┼─────┼───┼───┼───────────────────┤
│(三)  │MALIN 牌陳│伍    │  個  │包裝編號(一)之毒品海洛因，以為掩飾並便於│
│    │皮梅包裝紙│      │      │運輸之用                              │
│    │（淺綠色）│      │      │                                      │
├──┼─────┼───┼───┼───────────────────┤
│(四)  │MALIN 牌陳│貳    │  個  │包裝編號(一)之海洛因，以為掩飾並便於運輸│
│    │皮梅透明塑│      │      │之用                                  │
│    │膠袋外包裝│      │      │                                      │
└──┴─────┴───┴───┴───────────────────┘


司法院資訊處製作；財團法人民間司法改革基金會備份。
